最高法院刑事判決　　　　　　　　　　　　　　　九十三年度台上字第六六八０號
　　上　訴　人　甲○○
　　　　　　　　　　　　（另案在台灣台北監獄執行中）
右上訴人因違反槍砲彈藥刀械管制條例等罪案件，不服台灣高等法院中華民國九十三
年十月十四日第二審判決（九十三年度上訴字第二四八二號，起訴案號：台灣台北地
方法院檢察署九十二年度偵字第一一七一二、一九九二二號），提起上訴，本院判決
如左：
    主  文
原判決關於未經許可，持有子彈部分撤銷，發回台灣高等法院。
其他上訴駁回。
    理　由
一、撤銷發回部分（即未經許可，持有子彈部分）：
本件原判決認定上訴人甲○○未經許可，於民國九十一年某月間在不詳地點，持有具
殺傷力之點三八口徑制式子彈一顆、改造子彈十七顆及三顆（共二十顆），置放在台
北市○○○路○段二十三號六樓之五之上訴人專用房間內。嗣於九十二年三月十九日
九時二十分許，警方因搜索承租上址其餘部分之郭子豪時，為警在上開房間內查扣得
具有殺傷力之點三八口徑制式子彈一顆、改造子彈十七顆（其中六顆試射）及三顆（
其中一顆已拆解）等情。因而撤銷第一審判決，就上開部分改判論處上訴人未經許可
，持有子彈罪刑，固非無見。
惟查：(一)、依法應於審判期日調查之證據雖已調查，而其內容未明瞭者，即與未經調
查無異，如遽行判決，仍屬應於審判期日調查之證據而未予調查，尚不得遽對被告為
有利或不利之認定。(1)、證人之證述，如無瑕疵可指，而就其他方面調查，又與事實
相符，其證述固未始不足採為判決之基礎，惟其證據之本身尚有瑕疵，則在此瑕疵未
予究明以前，遽採為有罪之根據，仍難謂為適法。原判決認定上訴人有前揭犯行，係
依憑證人郭子豪供述：本案搜索所查獲之子彈，係在上訴人所使用的房間內搜出，當
時該房間是鎖起來的，伊沒有那個房間的鑰匙，是警察叫鎖匠去開的（原判決理由欄
一、(三)、２）等情，為其主要論據之一。然上訴人堅決否認郭子豪供述各情屬實，而
稽諸卷內所附台灣台北地方法院搜索票影本，其內記載受搜索人姓名：郭子豪，搜索
範圍：受搜索人（即郭子豪）及其所使用之交通工具、四海幫海罡堂堂口台北市○○
○路○段三十三號六樓之五在場人之身體等（第一審卷第六十頁）；又台北市政府警
察局刑事警察大搜索扣押筆錄及扣押物品目錄表（同上卷第六十一至六十三頁），亦
均未載及搜索經過及搜獲之子彈等與上訴人有何關聯。則郭子豪不利於上訴人之供述
各情是否確屬事實，即非全無疑義，尚待調查釐清。原判決未說明經由何項調查及有
何證據，堪認郭子豪不利於上訴人之供述各情確屬事實，逕以郭子豪與上訴人素無怨
尤，為雙方所是認，郭子豪並自警訊至第一審審理中均為相同之供述，殊無任意構陷
誣害上訴人之理（原判決第六頁第五至七行），率予推論郭子豪不利於上訴人之供述
各情係屬事實，其查證未盡且理由欠備，遽行判決，尚有未合。(2)、原判決事實及理
由欄均記載說明，上訴人置放前開子彈之地點係台北市○○○路○段二十三號六樓之
五之上訴人專用房間內（原判決第三頁第三至四行、第五頁第十三至十四行）。然稽
諸卷內所附台灣台北地方法院搜索票影本、台北市政府警察局刑事警察大隊搜索扣押
筆錄，其內記載執行搜索之地點均係台北市○○○路○段三十三號六樓之五（第一審
卷第六十至六十二頁）。原判決事實及理由欄之上開記載說明，核與卷內所附台灣台
北地方法院搜索票影本、台北市政府警察局刑事警察大隊搜索扣押筆錄所載內容，不
盡相符，事實如何有欠明瞭，不足為適用法律之依據，亦有未洽。(二)、採為判決基礎
之證據資料，必須經過調查程序，而顯出於審判庭者，始與直接審理主義符合，否則
其所踐行之訴訟程序，即屬違背法令。又錄音、錄影、電磁紀錄或其他相類之證物可
為證據者，審判長應以適當之設備，顯示聲音、影像、符號或資料，使當事人、代理
人、辯護人或輔佐人辨認或告以要旨，刑事訴訟法第一百六十五條之一第二項定有明
文。原判決認定上訴人有右揭犯行，係依憑警方所製作之通訊監察紀錄表內載上訴人
於電話中稱：「你問一下『阿州』，阿青那邊有一支小衝鋒，要賣五十五萬，看阿州
要嗎？」，並於偵查中供稱「我當初是問對方有無這把槍，賣多少，僅是對方有興趣
而已」，益見上訴人有買賣槍支之管道來源（原判決第七頁第一至六行），為其主要
論據之一。然上訴人否認上開通訊監察紀錄表所載內容屬實，辯稱：該通訊監察紀錄
譯文是斷章取義，……（原審卷第三十九頁）等語。原審於審判期日未以適當之設備
顯示該通訊監察錄音帶之聲音，使上訴人辨認或告以要旨，而僅訊問上訴人稱：對卷
附九十二年四月六日通訊監察紀錄表有何意見（原審卷第三十九頁），即逕採該通訊
監察紀錄表為認定上訴人有前揭犯行之論據，其所踐行之訴訟程序難謂於法無違。上
訴意旨指摘原判決關於此部分不當，尚非全無理由。按第三審法院應以第二審判決所
確認之事實為判決基礎，刑事訴訟法第三百九十四條第一項前段定有明文。原判決上
述之違背法令，影響於事實之確定，本院無可據以為裁判，應將原判決關於此部分撤
銷，發回原審法院更為審判。
二、上訴駁回部分（即偽造公印文、行使偽造特種文書部分）：
(一)、偽造公印文部分：
查第三審上訴書狀，應述上訴之理由，其未述者，得於提起上訴後十日內補提理
由書於原審法院，已逾上述期間，而於第三審法院未判決前仍未提出上訴理由書狀者
，第三審法院應以判決駁回之，刑事訴訟法第三百八十二條第一項、第三百九十五條
後段規定甚明。上訴人就原判決論處其共同偽造公印文罪刑部分，不服原判決，於九
十三年十月二十九日具狀提起上訴，並未述其關於此部分之上訴理由，而其所提之
上訴理由狀均僅就未經許可持有子彈部分爭辯，迄今逾期已久，於本院未判決前仍未
就此部分提出上訴理由，依上開規定，其此部分上訴自非合法，應予駁回。
(二)、行使偽造特種文書部分：
按刑事訴訟法第三百七十六條所列各罪之案件，經第二審判決者，不得上訴於第三審
法院，法有明文。本件上訴人牽連犯行使偽造特種文書部分，原判決認係成立刑法第
二百十六條、第二百十二條之罪，核屬刑事訴訟法第三百七十六條第一款之案件，依
上開說明，既經第二審判決，自不得上訴於第三審法院。縱此部分與前述上訴人偽造
公印文部分，有牽連犯關係為裁判上一罪，但其偽造公印文部分之上訴為不合法，本
院應從程序上予以駁回，而無從為實體上判決，對於輕罪之此部分，亦無從適用審判
不可分原則，為實體上審判。上訴人竟復對此部分提起上訴，顯為法所不許，應予駁
回。
據上論結，應依刑事訴訟法第三百九十五條、第三百九十七條、第四百零一條，判決
如主文。
中　　　華　　　民　　　國　　九十三　　年　　 十二 　　月　　二十三　　日
                              最高法院刑事第三庭
                                  審判長法官  董　明　霈
                                        法官  林　茂　雄
                                        法官  張　祺　祥
                                        法官  郭　毓　洲
                                        法官  吳　三　龍
      右正本證明與原本無異
                                              書  記  官
中　　　華　　　民　　　國　　九十三　　年　　 十二 　　月　　二十九　　日
                                                                        Ｔ
